【裁判字號】    97,抗,64
【裁判日期】    970130
【裁判案由】    沒入保證金
【裁判全文】
臺灣高等法院高雄分院刑事裁定            97年度抗字第64號
抗  告  人  甲○○
                    現於臺灣高雄第二監獄
被      告  乙○○
                    現於臺灣高雄第二監獄
上列抗告人因沒入保證金案件，不服臺灣高雄地方法院中華民國
96年12月12日裁定（96年度訴字第2215號），提起抗告，本院裁
定如下：
    主  文
原裁定關於沒入乙○○部分之保證金新臺幣壹萬元部分撤銷，發
回臺灣高雄地方法院。
    理  由
一、按具保停止羈押之被告逃匿者，應命具保人繳納指定之保證
    金額，並沒入之，不繳納者，強制執行，保證金已繳納者，
    沒入之；再執行羈押者，免除具保之責任，刑事訴訟法第11
    8 條第1 項、第119 條第1 項分別定有明文。是沒入具保人
    所繳納之保證金，應以被告在逃匿中為其要件，具保停止羈
    押之被告逃匿，於緝獲歸案再執行羈押時，具保人之具保責
    任即因被告再羈押而告消滅。又裁判因對外諭知始發生效力
    ，另裁定以當庭所為者為限，應宣示之；應宣示之裁定，於
    宣示之翌日公告之，並通知當事人；裁判製作裁判書者，除
    有特別規定外，應以正本送達於當事人、代理人、辯護人及
    其他受裁判之人，刑事訴訟法第224 條第2 項、第225 條第
    3 項、第227 條第1 項亦分別著有明文。故非當庭所為之裁
    定，應於該裁定書正本送達於當事人、代理人、辯護人及其
    他受裁判之人時始發生效力。
二、本件被告乙○○因妨害自由案件，經原審法院指定保證金額
    新臺幣1 萬元，由具保人甲○○繳納現金後，已將被告乙○
    ○釋放，有原審法院保管款收入收據附卷可稽。而被告乙○
    ○經原審法院依其住所傳喚、拘提均未到院接受訊問，此有
    送達證書、原審法院民國96年10月16日刑事報到單、高雄縣
    政府警察局仁武分局96年10月31日高縣仁警偵字第09600199
    32號函各1 份、拘票及拘提執行報告書各2 紙在卷可憑。嗣
    經原審法院依具保人之監所通知具保人遵期於96年12 月10
    日14時55分帶同被告乙○○到院接受訊問，否則沒入保證金
    ，惟屆期具保人仍未帶同被告乙○○到院，乃認被告乙○○
    已逃匿，而於民國96年12月12日裁定將抗告人所繳納之保證
    金沒入。因裁定並非當庭所為而未宣示，但被告乙○○嗣即
    於同日以受刑人之身分進入台灣高雄第二監獄服刑，此有臺
    灣高等法院在監在押全國紀錄表在卷可證。而原裁定正本卻
    遲至96年12月25日始送達予抗告人收受，有訊問筆錄、保證
    金收據、原裁定書及送達證書等在卷可稽。本件原審雖於被
    告乙○○具保停止羈押後逃匿中製作原裁定，但該裁定書正
    本卻遲至被告乙○○入監執行後，始送達予抗告人收受而發
    生效力，則於原裁定尚未發生效力前，被告乙○○既經再執
    行羈押，依上揭說明，此時具保人之具保責任已告消滅，原
    審即無從再將其所繳納之保證金沒入。從而，原裁定即難認
    為適法。抗告意旨指摘原裁定不當，非無理由，應由本院將
    原裁定撤銷，發回原審法院另為適法之裁定。
據上論結，應依刑事訴訟法第413條前段，裁定如主文。
中    華    民    國    97    年    1     月    30    日
                  刑事第三庭    審判長法  官   周賢銳
                                      法  官   黃仁松
                                      法  官   黃憲文
以上正本證明與原本無異。
如不服本裁定應於送達後5 日內向本院提出抗告狀。
中    華    民    國    97    年    1     月    30    日
                                      書記官   施耀程


司法院資訊處製作；財團法人民間司法改革基金會備份。
